【裁判字號】    89,易,3558
【裁判日期】    900518
【裁判案由】    傷害等
【裁判全文】
臺灣板橋地方法院刑事判決                        八十九年度易字第三五五八號
    公  訴  人  臺灣板橋地方法院檢察署檢察官
    被      告  乙○○
    選任辯護人  楊久弘
    被      告  丙○○
右列被告因傷害等案件，經檢察官提起公訴（八十九年度偵字第六五七三號），本院
判決如左：
    主  文
丙○○傷害人之身體，處拘役參拾日，如易科罰金，以參佰元折算壹日。
乙○○無罪。
    事  實
一、丙○○為位於台北縣板橋市○○街藝術學院社區管理委員會之社區總幹事，於民
    國八十八年七月廿九日下午五時許，因乙○○（詳如後述）將其所經營台北縣私
    立福樂養護中心之安養老人及相關物品遷入其所承租、屬上開藝術學院社區之台
    北縣板橋市○○街一七八號租處，丙○○質疑該養護中心是否經合法設立，竟未
    經乙○○之同意，無故侵入乙○○所承租使用之上開住宅，查看該住宅內之現狀
    ，又因丙○○未經乙○○同意，擅自持照相機拍攝乙○○上開租用住宅之內觀及
    安養老人情形，乙○○即上前阻止丙○○拍照，丙○○為避免相機遭乙○○取走
    ，竟基於普通傷害之犯意，出手毆打乙○○之頭部、手部，再以腳踢乙○○之腳
    部，致乙○○受有左臉頰紅腫三ｘ二公分、頸部皮下出血一ｘＯ˙二公分、左手
    臂淤青四處各二ｘ二公分、六ｘＯ˙五公分、六ｘＯ˙五公分、六ｘＯ˙五公分
    、右手臂淤青三ｘ二公分、前臂皮下出血多處各Ｏ˙五ｘＯ˙五公分、右腿淤青
    五處各二ｘ三公分、二ｘ三公分、三ｘ二公分、三ｘ二公分、左小腿淤青兩處各
    三ｘ二公分等傷害。
二、案經乙○○訴台灣板橋地方法院檢察署檢察官偵查起訴。
    理  由
壹、有罪部分
一、訊據被告丙○○固坦承有於上開時地進入前述乙○○所承租使用之住宅，惟矢口
    否認有何侵入住宅、傷害犯行，辯稱：當時有住戶質疑該安養中心未合法如何能
    搬進來，伊有說想進去看，沒有聽到乙○○阻止伊進入，乙○○看到伊拍照，就
    衝過來搶照相機，伊將照相機搶回，以手抵擋乙○○拿取相機，伊並未出手傷害
    乙○○云云。經查：
（一）右揭侵入住宅部分之事實迭據告訴人乙○○於偵查及本院審理中指述明確，又
      證人黃菜葉（福樂養護中心之員工）於偵查中證稱：「陳小姐說那是私人地方
      阻止他們進入，他們強行進入。」等語（參見台灣板橋地方法院檢察署八十八
      年度他字第一一二一號案卷第四十七頁背面至第四十八頁正面），證人甲○○
      （搬家工人）於本院訊問中具結證稱：「一開始我聽到乙○○說不要進來」等
      語（參見本院九十年四月十四日訊問筆錄），核與乙○○指述之情節相符，顯
      見乙○○確實有明白表示拒絕丙○○進入上開住宅。而被告丙○○於偵查中先
      供稱：「當時我們有敲門才進入，且安養中心是營業場所，他們也開門讓我們
      進入」等語（參見台灣板橋地方法院檢察署八十八年度他字第一一二一號案卷
      第十九頁背面），其於本院訊問時則改稱：「我們在門口叫問有沒有人，有住
      戶看到陳問你們尚未合法如何能搬進來。當時是我先進門，很吵雜，我沒注意
      聽陳在說什麼，我有說我想進去看，但陳不知有無聽到，我也沒聽到陳在說什
      麼，她當時沒有阻止我進去的行為」等語（參見本院八十九年十月十七日訊問
      筆錄），前後供述之情節顯然不一，更可見被告丙○○辯稱乙○○並未阻止其
      進入一節，應與事實不符，不足採信。
（二）前述傷害部分之事實，除告訴人乙○○於偵查及本院審理中之指述外，證人黃
      菜葉於偵查中證稱：「乙○○要阻止丙○○拍照要搶下他相機不讓她拍照，當
      時約有五人阻止乙○○搶丙○○相機，目的在讓丙○○順利拍照，他們是架住
      陳小姐讓丙○○拍照，陳小姐說那是私人地方阻止他們進入，他們強行進入，
      陳小姐要阻止時，丙○○就順手打她。」、「那些人是架住陳小姐站在陳小姐
      旁邊，陳小姐手被打到」等語（參見上開偵查卷第四十八頁），證人甲○○於
      本院訊問時具結證稱：「當時我看到五、六個人來，像是社區管理委員，...
      當時門沒有關，他們直接衝進來，之後他們二、三個女的架住乙○○，另外壹
      個女的拿照相機，有拍照片。那時乙○○有掙脫，上前去搶照相機，我沒有看
      到她搶到照相機。我看到拿照相機的人有把手舉起來像是要打人的樣子，但她
      怎麼打的，我沒有看到。事後我看到乙○○有受傷，乙○○臉部有一點流血，
      ... 我是看到拿照相機的人動手，其他人有無動手我沒有看到。」等語（參見
      本院九十年四月十日訊問筆錄），二人證述之內容核與告訴人乙○○指述之情
      節大致相符，雖證人黃菜葉係受僱於乙○○之員工，然證人甲○○係搬家工人
      ，與被告丙○○或乙○○之間，均無任何利害關係，自無甘冒偽證罪之罪責而
      為偏頗任何一方之不實證言，而證人黃菜葉與甲○○所為之證言互核相符，自
      堪採信。又乙○○受有如事實欄所示之傷勢，有其提出之台灣省立台北醫院診
      斷證明書一紙在卷可稽（附於上開偵查卷第十二頁），告訴人乙○○之指述應
      非子虛，堪以採信。另證人吳自恆、吳麗芬、許寶勇雖於偵查中具結證稱：被
      告丙○○並未出手毆打乙○○等語（參見上開偵查卷第廿七頁背面至第廿九頁
      正面），惟證人吳自恆、吳麗芬、許寶勇均係上開藝術學院社區住戶，其等反
      對乙○○經營之安養中心在社區中設置，且當日均與被告丙○○一同查看乙○○承租之住宅內部情形，其等與告訴人乙○○之立場對立，而與被告丙○○之
      立場一致，則其等之證言難免有偏頗被告丙○○之可能。況且，被告丙○○於
      本院訊問時自承：「住戶將陳放開，她又衝過來要追我，但被另一名住戶擋下
      ，我很生氣，轉身推陳左肩膀一下，問她到底要怎樣」等語（參見本院八十九
      年十月十七日訊問筆錄），顯見被告丙○○當日確實與乙○○之間有肢體衝突
      ，上開三名證人卻證稱：被告丙○○並未打人，可見其等之證言確係有偏袒被
      告丙○○之情形。則證人吳自恆、吳麗芬、許寶勇之上開證言尚難作為有利被
      告丙○○之認定。
（三）再者，公訴人雖以既有五人架住乙○○，則架住人必架其手部，可見乙○○手
      部所受傷害應為他人架住所致，且下肢部分亦應係被告受人架住，心生不滿歇
      斯底里時，撞擊所造成，尚非被告丙○○所為，應予排除乙○○手部、腳部所
      受傷勢係被告丙○○所為。惟乙○○自偵查及本院審理中一再指述被告丙○○
      以手毆打其頭部、頸部、手部，再以腳踢其腳部等情，且乙○○雖遭他人架住
      手部，惟架住之人尚不可能將乙○○雙手完全遮蔽住，自不能僅因乙○○雙手
      遭他人架住，即推論乙○○雙手不可能遭被告丙○○傷害，既本院認定乙○○
      之指述應堪採信，已如前述，在無證據證明乙○○之指述與事實矛盾不符之情
      形下，自難僅因乙○○雙手遭他人架住，以及憑空臆測乙○○自行撞擊造成下
      肢傷害，逕而排除乙○○所受手部、下肢之傷害並非被告丙○○所為。
（四）綜上所述，本件事證明確，被告丙○○之犯行，堪以認定，應依法論處。
二、按「刑法第三百零六條第一項所謂無故侵入他人住宅，乃指未得該住宅之支配或
    管理人之明非或默示認許，且無正當進入理由而擅行侵入者而言。被告即使與被
    害人另有生意糾紛，在未得被害人明示或默示認許以前，不能謂當然有權侵入其
    住宅。」，有最高法院四十六年度台非字第四十四號裁判要旨可資參照。乙○○
    經營之老人養護中心雖至八十九年三月十七日始獲台北縣政府立案，有立案證書
    一紙在卷可參，惟縱使乙○○有何違反行政法規情事，被告丙○○或該社區住戶
    應依循法律途徑救濟，被告丙○○並不因此即有侵入乙○○住宅之權利。被告丙○○未經乙○○明示或默示認許，且無正當進入理由而擅行侵入乙○○承租之住
    宅，所為係犯刑法第三百零六條第一項之無故侵入他人住宅罪，又被告前揭傷害
    乙○○之犯行，所為係犯同法第二百七十七條第一項之普通傷害罪。被告丙○○
    所為上開二犯行間，有方法結果之牽連關係，為裁判上之一罪，應依刑法第五十
    五條之規定從一重論以傷害罪。公訴人雖僅就被告丙○○上開傷害犯行提起公訴
    ，惟被告丙○○所為侵入住宅部分犯行，因與業經起訴部分有牽連犯之裁判上一
    罪關係，本院自得併予審究，附此敘明。爰審酌被告丙○○之品行，因其身為社
    區管理委員總幹事，身負住戶請託之責，基於關心其他住戶權益，未經深思熟慮
    ，一時情緒激動之犯罪動機、目的、手段、犯罪所生之危害、被害人所受之傷勢
    、及被告犯罪後態度等一切情狀，量處如主文所示之刑，併諭知易科罰金之折算
    標準，以示懲儆。
貳、無罪部分
一、公訴意旨略以：被告乙○○係經營台北縣私立福樂養護中心之業主，未經主管機
    關台北縣政府許可，於民國八十八年七月廿九日十七時許，即帶同安養老人遷入
    台北縣板橋市○○街一七八號等處，引發住戶恐慌，即由住戶委員會總幹事丙○○與社區委員等前往查看，丙○○並以相機拍攝存證，詎被告乙○○竟施強暴行
    為強取丙○○之相機，妨害丙○○行使權利，因認被告乙○○涉犯刑法第三百零
    四條之強制罪嫌。
二、按犯罪事實應依證據認定之，無證據不得推定其犯罪事實，刑事訴訟法第一百五
    十四條定有明文；次按認定犯罪事實，須依證據，而所謂證據，係指合法之積極
    證據就犯罪事實能為具體之證明者而言；又認定不利於被告之事實，須依積極證
    據，苟積極證據不足為不利於被告事實之認定時，即應為有利於被告之認定，更
    不必有何有利之證據，最高法院三十年上字第八一六號著有判例。
三、訊之被告乙○○固坦承有於上開時地欲強取丙○○所持之照相機，阻止丙○○拍
    照之事實，惟堅決否認有何妨害自由犯行，辯稱：許多養護老人身著尿布，伊為
    維護老人尊嚴才阻止丙○○拍照，伊並無妨害丙○○行使權利等語。經查，被告
    丙○○並無侵入乙○○住宅之權利，其未經乙○○明示或默示認許，且無正當進
    入理由而擅行侵入乙○○承租之住宅等事實，已如前述，被告丙○○既無權利進
    入被告乙○○之住宅，更無權利在被告乙○○之住宅內拍照，亦即在被告乙○○
    上開住宅內拍照，並非丙○○依法得以行使之權利，縱使被告乙○○確實有阻止
    丙○○拍照之行為，核其所為亦與刑法第三百零四條強制罪之構成要件有間。此
    外，復查無其他積極事證足資證明被告乙○○有公訴人所指之強制罪犯行，既不
    能證明被告犯罪，自應諭知被告乙○○無罪之判決。
據上論斷，應依刑事訴訟法第二百九十九條第一項前段、第三百零一條第一項前段，
刑法第二百七十七條第一項、第三百零六條第一項、第五十五條、第四十一條第一項
，罰金罰鍰提高標準條例第一條前段、第二條，判決如主文。
本案經檢察官郭永發到庭執行職務
中      華      民      國      九十      年      五    月      十八    日
                                  臺灣板橋地方法院刑事第三庭
                                          法  官  連  育  群
右正本證明與原本無異。
如不服本判決，應於判決送達後十日內，向本院提出上訴狀。
                                          書記官  蘇  恩  慶
中      華      民      國      九十      年      五    月    二十五    日
附錄本判決適用法條全文
刑法第二百七十七條
  傷害人之身體或健康者，處三年以下有期徒刑、拘役或一千元以下罰金。
  犯前項之罪因而致人於死者，處無期徒刑或七年以上有期徒刑，致重傷者，處三年
  以上十年以下有期徒刑。
刑法第三百零六條
  無故侵入他人住宅、建築物或附連圍繞之土地或船艦者，處一年以下有期徒刑、拘
  役或三百元以下罰金。
  無故隱匿其內，或受退去之要求而仍留滯者，亦同。


司法院資訊處製作；財團法人民間司法改革基金會備份。
